臺灣板橋地方法院刑事判決
聲　請　人　臺灣板橋地方法院檢察署檢察官
被　　　告　乙○○　原名林吉.
上列被告因違反洗錢防制法等案件，經檢察官聲請以簡易判決處
刑（93年度偵緝字第1623號），本院刑事庭受理後（94年度簡字
第522 號），認有刑事訴訟法第451 條之1 第4 項但書規定之情
形，改依通常程序審理（94年度訴字第419 號），嗣本院合議庭
依被告在偵查中之自白及證據，已足認定其犯罪，裁定改依簡易
判決程序審理，判決如下：
    主  文
乙○○幫助常業詐欺，處有期徒刑壹年陸月，緩刑伍年。犯罪所
得新臺幣壹仟元沒收，如全部或一部不能沒收時，以其財產抵償
之。
    理  由
一、乙○○依其生活之通常經驗，本可預見將帳戶提供不相識之
    人，可能幫助犯罪集團作為不法收取他人款項之用及掩飾犯
    罪集團因重大犯罪所得財物，竟仍基於幫助常業詐欺、幫助
    恐嚇取財及幫助洗錢之不確定故意，於民國93年3 月間某日
    ，在嘉義巿某處，將其所有彰化商業銀行嘉義分行（帳號為
    0000000000000000號）等帳戶之存摺，以新台幣（下同）10
    00元之代價，交予真實姓名年籍不詳人士使用，提供作為常
    業詐欺取財、恐嚇取財收受款項之工具，旋經該姓名年籍不
    詳人士將上開帳戶存摺、提款卡等物交由不詳犯罪集團後，
    該犯罪集團人員即基於為自己不法所有之概括犯意，自93年
    4 月1 日間起，至同月14日止，從藏匿之大陸地區撥打電話
    打回台灣，向附表所示等不特定之人佯稱「其小孩向地下錢
    莊借款不還遭綁架」或「其小孩遭到渠等綁架要求贖款」云
    云，且該犯罪集團人員為求能取信於人，在與民眾對談行使
    詐騙之際，同時可清晰聽見施暴且有人哀嚎聲音，並詐稱「
    若未於一定時間內將指定款項匯至指定之人頭帳戶內，其親
    人將會受到傷害，甚至將其親人斷手、斷腳」云云，致使附
    表所示之人在甚短時間內，擔心家人受到傷害，並陷於錯誤
    而匯入款項，渠等再透過他線行動電話（即詐欺電話與共犯
    間聯絡用電話為不同之專線）聯絡在台專責提匯領贓款具有
    犯意聯絡之呂佳和（另由臺灣板橋地方法院檢察署檢察官聲
    請簡易判決處刑），即刻前往鄰近金融機構之自動櫃員機提
    領贓款，得逞後並回報予該犯罪集團人員知悉，再依其等指
    示將詐得款項存入或匯至所指定之帳戶內，以掩飾或隱匿因
    該集團常業詐欺、恐嚇取財所得財物，該犯罪集團人員復在
    大陸或台灣之其他不詳地區之金融機構，將上開款項提領朋
    分花用，並恃此為常業。嗣該犯罪集團人員於如附表所示之
    犯罪時地，即以上開手法連續恐嚇及詐欺取財，造成如附表
    所示之丁○○等6 人，因而心生畏懼並陷於錯誤，而將如附
    表所示之金額匯入該犯罪集團人員指定乙○○等人之帳戶內
    ；另辛○○、癸○○、丑○○、丙○○、戊○○等5 人因發
    覺有異而未依照該犯罪集團人員之指示匯款。
二、證據：
（一）被告乙○○之自白。
（二）被害人辛○○、丁○○、庚○○、己○○、子○○、壬○○、甲○○、癸○○、丑○○、丙○○、戊○○等人於警
      詢中之指訴。
（三）彰化商業銀行嘉義分行帳戶申請資料、彰化商業銀行94年
      5 月5 日彰嘉義字第0304號函所附被告之彰化商業銀行客
      戶基本資料、存摺存款帳戶及交易資料列示各1 份。
（四）臺灣大哥大股份有限公司雙向通聯資料查詢資料。
三、按幫助犯之成立，主觀上行為人須有幫助故意，客觀上須有
    幫助行為，意即需對於犯罪與正犯有共同之認識，而以幫助
    之意思，對於正犯資以助力，而未參與實施犯罪之行為者而
    言（參照最高法院75年度臺上字第1509號、88年度臺上字第
    1270號判決意旨）。被告乙○○基於幫助洗錢、幫助常業詐
    欺、幫助恐嚇取財之不確定故意，將其所有之彰化商業銀行
    帳戶提供給不詳犯罪集團作為詐欺被害人丁○○等人（詳如
    附件附表）財物之匯款帳戶，顯係基於幫助他人實施常業詐
    欺、恐嚇取財及洗錢犯罪之犯意，且其提供銀行帳戶之行為
    ，均為刑法常業詐欺取財罪、恐嚇取財罪及洗錢防制法洗錢
    罪之構成要件以外之行為。被告既以幫助他人犯罪之意思，
    而參與犯罪構成要件以外之行為，核其所為係犯刑法第30條
    第1 項、第340 條之幫助常業詐欺取財罪及刑法第30條第1
    項、第346 條第3 項、第1 項幫助恐嚇取財未遂、既遂罪及
    刑法第30條第1 項、洗錢防制法第9 條第1 項之幫助洗錢罪
    。又被告以一行為觸犯上開罪名，為想像競合犯，應依刑法
    第55條規定，從一重之幫助常業詐欺罪處斷。再被告涉犯幫
    助常業詐欺之行為，與正犯情節有間，依刑法第30條第2 項
    之規定，減輕其刑。爰審酌被告之素行，犯罪之動機、目的
    、手段，其時值青年，不思正途賺取錢財，竟因貪圖私利而
    提供帳戶幫助犯罪集團實施常業詐欺及洗錢等犯行，既助長
    他人犯罪，又增加政府查緝困難，危害財產安全、社會穩定
    ，及犯後坦承犯行，態度尚稱良好等一切情狀，量處如主文
    所示之刑。末查，被告乙○○前未曾受有期徒刑以上刑之宣
    告，有臺灣高等法院被告前案紀錄表1 份在卷可憑，其因一
    時貪念，致罹刑典，經此偵審科刑程序後當知警惕，應無再
    犯之虞，本院認所宣告之刑以暫不執行為當，爰併宣告緩刑
    5 年，用啟自新。
四、被告因犯幫助洗錢之罪，獲得財物1000元，依洗錢防制法第
    12條第1 項規定，不問屬於犯人與否，沒收之，一部不能沒
    收時，以其財產抵償之。至被告提供犯罪集團使用之彰化商
    業銀行嘉義分行帳戶（帳號：0000000000000000）存摺1 本
    ，雖屬被告所有，惟業經交付予不詳犯罪集團而未扣案，為
    免日後執行沒收困難，且該帳戶經列為警示帳戶，應無再用
    以供詐騙或其他犯罪之虞，爰不為沒收之諭知。
五、聲請意旨以：被告所為係犯刑法第30條第1 項、第340 條之
    幫助常業詐欺取財罪、刑法第30條第1 項、第346 條第1 項
    幫助恐嚇取財罪，及洗錢防制法第9 條第2 項之洗錢罪（即
    掩飾他人因重大犯罪所得財物罪）；另被告乙○○基於洗錢
    、幫助常業詐欺及恐嚇取財之不確定故意，於93年3 月某日
    間，在嘉義巿某處，另將其所有之中國信託商業銀行（帳號
    ：000000000000）、台新國際商業銀行（帳號：0000000000
    0000）、中華郵政股份有限公司（帳號：00000000000000）
    等帳戶之存摺，各以1000元之代價，交予姓名年籍不詳人士
    使用，提供作為詐欺取財或恐嚇取財收受款項之工具，而認
    被告另涉犯刑法第30條第1 項、第340 條之幫助常業詐欺取
    財罪嫌、同法第346 條第1 項之幫助恐嚇取財罪嫌及洗錢防
    制法第9 條第2 項之洗錢罪嫌云云。惟按法院依簡易判決處
    刑，不受檢察官聲請書所記載應適用法條之拘束，此觀之刑
    事訴訟法第454 條第1 項第3 款、第2 項之規定反面解釋即
    明，蓋簡易判決應記載應適用之法條，如與檢察官聲請書之
    記載相同者，得予以引用，反之，如法院認應適用之法條與
    聲請書之記載不同，即應於簡易判決中加以記載；是故刑事
    訴訟法第七編關於簡易程序之規定，雖無準用同法第300 條
    之明文，惟非謂法院之簡易判決須受檢察官聲請書所適用法
    條之拘束，依上開規定，法院自得依審理之結果於簡易判決
    中變更應適用之法條（參見臺灣高等法院暨所屬法院89年法
    律座談會刑事類提案第48號研討意見）。經查，本院依職權
    函查被告所有之上揭3 個帳戶交易明細資料，並無如聲請書
    所載被不詳犯罪集團用以供其對被害人丁○○等人（詳如附
    件附表）為常業詐欺、恐嚇取財及洗錢帳戶之用，有中國信
    託商業銀行94年5 月6 日中信銀作業第00 000000000號函、
    台新國際商業銀行94年4 月25日台新作集字第9404041 號函
    及中華郵政股份有限公司94年4 月25日儲字第0940706397號
    函及該函分別所附之帳戶交易明細資料各1 份附卷可查。此
    二部分公訴人起訴意旨，容有誤會，爰依審理結果逕行援引
    應適用之法條論處，本院既係在不變更此一犯罪事實之前提
    下而為審判，自無刑事訴訟法第300 條變更起訴法條之問題
    ，併予敘明。
六、末按法院取得土地管轄之原因，主要為犯罪地、被告之住所
    、居所或所在地，犯罪地即犯罪事實發生地，行為地或結果
    地均屬之，而法院關於幫助犯之土地管轄，幫助犯之幫助行
    為地、正犯實行犯罪之行為地及結果地皆屬之（參見林鈺雄
    ，刑事訴訟法上冊總論篇，第104 頁，93年9 月4 版）。易
    言之，教唆犯或幫助犯，教唆或幫助行為地、正犯實行犯罪
    之行為之行為地及結果地皆屬犯罪地。本案被告住所及出售
    金融構帳戶地，雖均在嘉義市，然被告所幫助之犯罪集團，
    其對被害人癸○○、丑○○、戊○○所為之恐嚇取財未遂犯
    行，其犯罪行為地分別為臺北縣板橋市○○街、臺北縣樹林
    市○○街○ 段2 號及臺北縣土城市○○街90巷13號3 樓，有
    其等於警詢之筆錄附卷可參（見93年度偵字第7682號偵查卷
    第33頁背面、第157 頁背面、第152 頁背面），依前揭說明
    ，本院自有管轄權，附此敘明。
七、依刑事訴訟法第449 條第1 項前段、第3 項、第450 條第1
    項，洗錢防制法第9 條第1 項、第12條第1 項，刑法第11條
    前段、第340 條、第346 條第1 項、第3 項、第30條、第55
    條、第74條第1 款，罰金罰鍰提高標準條例第1 條前段，逕
    以簡易判決處刑如主文。
八、如不服本判決，得自收受送達之日起10日內向本院提出上訴
    狀，上訴於本院第二審合議庭（須附繕本）。
中    華    民    國    94    年    5     月    30      日
                  刑事第十一庭      法  官  潘翠雪
上列正本證明與原本無異。
                                    書記官  江文彬
中    華    民    國    94    年    5     月    31      日
附表：
犯罪人時地被害人一欄表
┌──┬────┬───────────┬──────────┬─────┐
│編號│被害人　│　　犯　罪　時　地　　│　　受　害　情　形　│　備　考　│
├──┼────┼───────────┼──────────┼─────┤
│一　│辛○○　│九十三年四月一日十六時│未匯出　　　　　　　│以00000000│
│　　│　　　　│五分在台北巿敦化北路二│　　　　　　　　　　│84撥打被害│
│　　│　　　　│０七號　　　　　　　　│　　　　　　　　　　│人00000000│
│　　│　　　　│　　　　　　　　　　　│　　　　　　　　　　│58恐嚇詐財│
├──┼────┼───────────┼──────────┼─────┤
│二　│丁○○　│九十三年四月二日十時四│匯出新台幣十九萬元　│以00000000│
│　　│　　　　│分在汐止巿和平街六巷五│93年4 月2 日10時4 │84撥打被害│
│　　│　　　　│弄十三號三樓　　　　　│分許，在汐止市○○路│人00000000│
│　　│　　　　│　　　　　　　　　　　│78號匯入第1 筆8 萬元│93恐嚇詐財│
│    │        │                      │入被告彰化商銀嘉義分│          │
│    │        │                      │行（0000000000000000│          │
│    │        │                      │）帳戶93年4月2日10│          │
│    │        │                      │ 時16 分在上址匯第2 │          │
│    │        │                      │筆6萬 元入被告上開帳│          │
│    │        │                      │戶93年4 月2 日某時│          │
│    │        │                      │，在汐止市○○路○ 段│          │
│    │        │                      │1 號匯第3 筆5 萬元入│          │
│    │        │                      │黃建樺（另由檢察官聲│          │
│    │        │                      │請簡易判決處刑）帳戶│          │
│    │        │                      │。                  │          │
├──┼────┼───────────┼──────────┼─────┤
│三　│庚○○　│九十三年四月三日九時十│匯出新台幣十五萬元　│以00000000│
│　　│　　　　│三分在台北巿南港區南港│　　　　　　　　　　│84撥打被害│
│　　│　　　　│路三段八十巷四十六號三│　　　　　　　　　　│人00000000│
│　　│　　　　│樓　　　　　　　　　　│　　　　　　　　　　│34恐嚇詐財│
├──┼────┼───────────┼──────────┼─────┤
│四　│己○○　│九十三年四月三日十五時│匯出新台幣十萬元　　│以00000000│
│　　│　　　　│二十九分在汐止巿大同路│　　　　　　　　　　│84撥打被害│
│　　│　　　　│　　　　　　　　　　　│　　　　　　　　　　│人00000000│
│　　│　　　　│　　　　　　　　　　　│　　　　　　　　　　│18恐嚇詐財│
├──┼────┼───────────┼──────────┼─────┤
│五　│子○○　│九十三年四月七日十一時│匯出新台幣十萬元　　│以00000000│
│　　│　　　　│五十九分在台北縣汐止巿│　　　　　　　　　　│84撥打被害│
│　　│　　　　│秀山路七十一號　　　　│　　　　　　　　　　│人00000000│
│　　│　　　　│　　　　　　　　　　　│　　　　　　　　　　│33恐嚇詐財│
├──┼────┼───────────┼──────────┼─────┤
│六　│壬○○　│九十三年四月八日十時許│匯出新台幣十九萬元　│以00000000│
│　　│　　　　│在台北巿北投區○○路二│　　　　　　　　　　│84撥打被害│
│　　│　　　　│段　　　　　　　　　　│　　　　　　　　　　│人00000000│
│　　│　　　　│　　　　　　　　　　　│　　　　　　　　　　│98恐嚇詐財│
├──┼────┼───────────┼──────────┼─────┤
│七　│甲○○　│九十三年四月八日十六時│匯出新台幣二萬元　　│以00000000│
│　　│　　　　│五十一分在台北巿中山區│　　　　　　　　　　│84撥打被害│
│　　│　　　　│新生北路一段　　　　　│　　　　　　　　　　│人00000000│
│　　│　　　　│　　　　　　　　　　　│　　　　　　　　　　│01恐嚇詐財│
├──┼────┼───────────┼──────────┼─────┤
│八　│癸○○　│九十三年四月十三日九時│未匯出　　　　　　　│以00000000│
│　　│　　　　│三十一分在板橋巿懷仁街│　　　　　　　　　　│84撥打被害│
│　　│　　　　│　　　　　　　　　　　│　　　　　　　　　　│人00000000│
│　　│　　　　│　　　　　　　　　　　│　　　　　　　　　　│05恐嚇詐財│
├──┼────┼───────────┼──────────┼─────┤
│九　│丑○○　│九十三年四月十三日十三│未匯出　　　　　　　│以00000000│
│　　│　　　　│時四十分在台北縣土城巿│　　　　　　　　　　│84撥打被害│
│　　│　　　　│廣民街九十巷十三號三樓│　　　　　　　　　　│人00000000│
│　　│　　　　│　　　　　　　　　　　│　　　　　　　　　　│39恐嚇詐財│
├──┼────┼───────────┼──────────┼─────┤
│十　│丙○○　│九十三年四月十四日九時│未匯出　　　　　　　│以00000000│
│　　│　　　　│三十二分在台北巿民權東│　　　　　　　　　　│84撥打被害│
│　　│　　　　│路二段七十一巷一號　　│　　　　　　　　　　│人00000000│
│　　│　　　　│　　　　　　　　　　　│　　　　　　　　　　│69恐嚇詐財│
├──┼────┼───────────┼──────────┼─────┤
│十一│戊○○　│九十三年四月十四日九時│未匯出　　　　　　　│以00000000│
│　　│　　　　│三十八分在台北縣樹林巿│　　　　　　　　　　│84撥打被害│
│　　│　　　　│保安街二段二號　　　　│　　　　　　　　　　│人00000000│
│　　│　　　　│　　　　　　　　　　　│　　　　　　　　　　│27恐嚇詐財│
└──┴────┴───────────┴──────────┴─────┘
附錄本案論罪科刑法條全文：
洗錢防制法第9條
犯第二條第一款之罪者，處五年以下有期徒刑，得併科新臺幣三
百萬元以下罰金。
犯第二條第二款之罪者，處七年以下有期徒刑，得併科新臺幣五
百萬元以下罰金。
以犯前二項之罪為常業者，處三年以上十年以下有期徒刑，得併
科新臺幣一百萬元以上一千萬元以下罰金。
法人之代表人、法人或自然人之代理人、受雇人或其他從業人員
，因執行業務犯前三項之罪者，除處罰行為人外，對該法人或自
然人並科以各該項所定之罰金。但法人之代表人或自然人對於犯
罪之發生，已盡力監督或為防止行為者，不在此限。
犯前四項之罪，於犯罪後六個月內自首者，免除其刑；逾六個月
者，減輕或免除其刑；在偵查或審判中自白者，減輕其刑。
洗錢防制法第12條
犯第九條之罪者，其因犯罪所得財物或財產上利益，除應發還被
害人或第三人者外，不問屬於犯人與否，沒收之。如全部或一部
不能沒收時，追徵其價額或以其財產抵償之。
為保全前項財物或財產上利益追徵或財產之抵償，必要時，得酌
量扣押其財產。
對於外國政府、機構或國際組織依第十四條所簽訂之條約或協定
，請求我國協助之案件，如所涉之犯罪行為符合第三條所列之罪
，雖非我國偵查或審判中者，亦得準用前二項之規定。
中華民國刑法第340條
以犯第三百三十九條之罪為常業者，處一年以上七年以下有期徒
刑，得併科五萬元以下罰金。
中華民國刑法第346條
(單純恐嚇罪)
意圖為自己或第三人不法之所有，以恐嚇使人將本人或第三人之
物交付者，處六月以上五年以下有期徒刑，得併科一千元以下罰
金。
以前項方法得財產上不法之利益，或使第三人得之者，亦同。
前二項之未遂犯罰之。
